【裁判字號】    99,抗,295
【裁判日期】    990805
【裁判案由】    聲明異議
【裁判全文】
臺灣高等法院臺中分院民事裁定           99年度抗字第295號
抗   告   人  祥發營造有限公司
兼法定代理人  甲○○
上列抗告人與相對人益泰營造有限公司間聲明異議事件，抗告人
對於中華民國99年6月15日臺灣臺中地方法院99年度執事聲字第
85號裁定提起抗告，本院裁定如下：
      主      文
抗告駁回。
抗告訴訟費用由抗告人負擔。
      理      由
一、抗告意旨略以：關於假扣押原因，係以債務人浪費財產，增
    加負擔或就其財產為不利益之處分，將達於無資力之狀態，
    或債務人移住遠處、逃匿無蹤或隱匿財產為限，相對人並未
    釋明上開所列之假扣押原因，自不得以擔保取代釋明之欠缺
    。相對人並未釋明假扣押之原因，其聲請即與法不合，原裁
    定竟以執行之結果，認相對人已釋明假扣押之原因，顯有未
    當等語。
二、按假扣押，乃債權人就金錢或得易為金錢請求之請求，欲保
    全強制執行而為之程序。所謂假扣押之原因，依民事訴訟法
    第五百二十三條第一項規定，係指有日後不能強制執行或甚
    難執行之虞而言。因此，同法第五百二十六條第一項所定，
    債權人應釋明假扣押之原因，祇須符合上開規定即為已足。
    其情形本不以債務人浪費財產，增加負擔或就其財產為不利
    益之處分，將達於無資力之狀態，或債務人移住遠處、逃匿
    無蹤或隱匿財產為限（最高法院97年度台抗字第264號、95
    年度台抗字第293號裁定參照）。本件相對人以兩造間原欲
    簽訂國道6號北山交流道承攬工程契約，相對人於民國（下
    同）98年6月23日匯款新台幣（下同）100萬元至抗告人帳戶
    ，因兩造間承攬契約未成立，抗告人即無法律上原因而受有
    10 0萬元之利益，其自得請求抗告人返還等情，業據其提出
    匯款紀錄、存證信函影本為證，就相對人曾匯款100萬元予
    抗告人，其對抗告人有不當得利法律關係之請求原因，已有
    釋明。而抗告人祥發營造有限公司資本額為2500萬元，於97
    年間僅有銀行存款6元、1992年度小客車1輛，抗告人甲○○
    僅有2003年小客車1輛、薪資所得21萬6000元，另其對祥發
    營造有限公司之投資，有相對人提出財政部台北市國稅局財
    產歸屬資料清單、公司基本資料為證，抗告人祥發營造有限
    公司已陷於營運、財務困難，相對人主張如未准予對抗告人
    財產先行扣押保全者，顯有日後因抗告人無清償能力，致不
    能強制執行或甚難強制執行之虞，相對人就假扣押之原因亦
    已釋明。相對人並陳明願供擔保以補釋明之不足，則原裁定
    依首開規定，認原法院司法事務官所為命供擔保後為假扣押
    之處分，並無不當，駁回抗告人之異議，洵屬正當。抗告人
    以相對人未釋明假扣押之原因為爭執，與事實不符，自不可
    採。抗告意旨，仍執前詞，指摘原裁定不當，聲明廢棄，為
    無理由。
三、據上論結，本件抗告為無理由，依民事訴訟法第四百九十五
    條之一第一項、第四百四十九條第一項、第九十五條、第七
    十八條，裁定如主文。
中    華    民    國    99    年    8     月    5     日
                民事第一庭    審判長法  官  吳火川
                                    法  官  陳繼先
                                    法  官  饒鴻鵬
以上正本係照原本作成。
不得再抗告。
                                    書記官  康孝慈
中    華    民    國    99    年    8     月    9     日
                                                      Ｓ

司法院資訊處製作；財團法人民間司法改革基金會備份。
